臺灣高等法院刑事裁定　　　　　　　　 100年度聲字第1708號
聲　明　人
即受刑　人　李芳澤
上列聲明異議人因違反肅清煙毒條例等案件，對於檢察官之指揮
執行（臺灣板橋地方法院檢察署99年執更緝甲字第180號之1執行
指揮書），聲明異議，本院裁定如下：
    主  文
聲明異議駁回。
    理  由
一、聲明異議意旨略以：聲明異議人於民國（下同）70年間因強
    盜殺人案件，經本院72年度上更（二）字第82號判決無期徒
    刑，嗣由最高法院上訴駁回確定，因而入監執行，刑期起算
    日為72年8月18日，執行至83年2月3日在花蓮監獄假釋出監
    ；嗣於83年間犯肅清煙毒條例案，經臺北地方法院判決有期
    徒刑3年6月，並被撤銷假釋，再入監執行，刑期起算日為83
    年11月1日，執行至96年4月4日在澎湖監獄假釋出監；復於
    97年間犯毒品危害防制條例案，因未前往觀護人處報到，而
    被撤銷假釋通緝，在99年7月31日被逮捕歸案，本案經板橋
    地方法院判處有期徒刑7月。而依本件臺灣板橋地檢署99年
    執更緝甲字第180號之1檢察官執行指揮書所載，聲明異議人
    入監執行之刑期起算日為99年7月31日，刑期是無期徒刑，
    且係執行撤銷假釋殘刑，依刑法第79條之1第5項規定，執行
    刑期以25年計算，刑期期滿日為124年7月30日。則聲明異議
    人在肅清煙毒條例案，被撤銷假釋執行之殘刑為無期徒刑，
    依舊法規定應執行10年，再加上聲明異議人因該案被判處之
    3年6月，共應執行13年6月，而如前所述，聲明異議人刑期
    起算日為83年11月1日，執行至96年4月4日假釋出監，已執
    行12年5月，此際無期徒刑之殘刑已執行完畢，所餘之1年1
    月係屬肅清煙毒條例之殘刑，怎還有如指揮書所載無期徒刑
    之存在？又本件係適用舊法規定，並不適用新法。前開檢察
    官之執行指揮書認聲明異議人應執行無期徒刑，且適用新法
    規定，顯有違誤，請撤銷本件指揮書云云。
二、按83年1月28日修正之刑法第77條第1項規定：「受徒刑之執
    行而有悛悔實據者，無期徒刑逾十年後，有期徒刑逾三分一
    之後，由監獄長官報請法務部，得許假釋出獄。但有期徒刑
    之執行未滿六月者，不在此限」，第79-1條規定：「二以上
    徒刑併執行者，第七十七條所定最低應執行之期間，合併計
    算之。前項情形，併執行無期徒刑者，適用無期徒刑假釋之
    規定；二以上有期徒刑合併刑期逾三十年，而接續執行逾十
    年者，亦得許假釋。依第一項規定合併計算執行期間而假釋
    者，前條第一項規定之期間，亦合併計算之。有期徒刑假釋
    後所餘刑期逾十年者，準用前條第一項無期徒刑假釋之規定
    。前項合併計算後之期間逾十年者，亦同」。是依當時之法
    律規定，無期徒刑與有期徒刑併執行時，假釋所需最低應執
    行之期間，應適用無期徒刑假釋之規定，即最低應執行之期
    間須逾10年。又同條於86年11月26日再度修正，並增訂第79
    -1條第5項：「經撤銷假釋執行殘餘刑期者，無期徒刑於執
    行滿二十年，有期徒刑於全部執行完畢後，再接續執行他刑
    ，第一項有關合併計算執行期間之規定不適用之」，其立法
    理由為：增列第五項，規定無期徒刑之殘刑需執行滿二十年
    ，有期徒刑之殘刑需全部執行完畢後，始得再接續執行他刑
    ，並不適用本條第一項合併計算執行期間之規定，以求其平
    。嗣於94年2月2日，該項修正為：「經撤銷假釋執行殘餘刑
    期者，無期徒刑於執行滿二十五年，有期徒刑於全部執行完
    畢後，再接續執行他刑，第一項有關合併計算執行期間之規
    定不適用之」。由此可知，依86年11月26日修正前之舊法，
    聲明人所犯上開強盜殺人及毒品二案，須合併計算執行期間
    ，假釋期間亦合併計算。最高法院亦認為：所謂執行完畢，
    其在監獄執行刑期屆滿者，固不待言；如係經假釋出獄者，
    須在無期徒刑假釋後滿十年，或在有期徒刑所餘刑期內未經
    撤銷假釋者，其未執行之刑，始得以已執行完畢論。如其為
    二以上徒刑併執行者，依刑法第七十九條之一第一項規定：
    「二以上徒刑併執行者，第七十七條所定最低應執行之期間
    ，合併計算之」。同條第三項規定：「依第一項規定合併計
    算執行期間而假釋者，前條第一項規定之期間，亦合併計算
    之」。從而，在併合執行之情形，經許其假釋出獄者，其報
    請許可假釋所須最低應執行期間既合併計算，且假釋期間（
    即殘刑期間）亦合併計算之，其期間即無從區分。因之，不
    論假釋出獄前所執行之期間是否已逾其中任一罪之刑期，亦
    不論嗣後其假釋有無被撤銷，在假釋期間內，均應認為尚未
    執行完畢(最高法院93年度台非字第156號判決參照)。
三、經查：
(一)聲明異議人即受刑人李芳澤前因殺人案，經本院72年度上更
    （二）字第82號判決無期徒刑，禠奪公權終身，嗣由最高法
    院上訴駁回確定，嗣入監執行，刑期起算日為72年8月18日
    ，於83年2月3日在花蓮監獄假釋出監；又於假釋期間內犯肅
    清煙毒條例案件，經臺北地方法院83年度訴字2086號判決有
    期徒刑3年6月確定，並被撤銷假釋入監執行，刑期起算日為
    83年11月1日，執行至96年4月4日於澎湖監獄假釋出監；後
    在97年間違反毒品危害防制條例案件，前開假釋因而被撤銷
    ，於99年7月31日再度入監服刑等情，有本院被告全國前案
    紀錄表在卷可稽。是異議人於83年間因犯肅清煙毒條例案件
    ，致殺人案之假釋依法被撤銷，此際撤銷假釋執行殘餘之刑
    期猶為無期徒刑，而如前所述，聲明異議人所犯肅清煙毒條
    例案，被判處3年6月，此兩罪應接續執行，然揆諸前揭判決
    意旨所示，其報請許可假釋所須最低應執行期間既合併計算
    ，且假釋期間亦合併計算之，其期間即無從區分，聲請人主
    張其當時執行徒刑共12年餘，無期徒刑依舊法規定既已執行
    10年，應屬執行完畢，而其肅清煙毒條例案被判3年6月，已
    執行2年多，故只剩1年1月之殘刑云云，顯係將徒刑之執行
    與假釋所需最低應執行期間之計算，兩者混淆，實際上當時
    無期徒刑與3年6月有期徒刑，皆未執行完畢。
(二)另聲明異議人於96年4月4日假釋出獄後，於假釋期間內又違
    反毒品危害防制條例，致前開假釋被撤銷，此際無期徒刑尚
    未執行完畢，已如前述，是臺灣板橋地方法院檢察署依法撤
    銷本次之假釋後，自應回復無期徒刑之執行。從而，臺灣板
    橋地方法院檢察署檢察官以99年執更緝甲字第180號之1執行
    指揮書，執行前開撤銷假釋後之殘餘刑期無期徒刑，揆諸前
    開說明，應無違誤，且該指揮書亦依現行刑法第79條之1第5
    項規定，於備註欄加註：「本件係執行撤銷假釋殘刑，依刑
    法第79條之1第5項規定，執行刑期以25年計算，刑期期滿日
    為124年7月30日」等語，核其指揮執行之內容並無違法或不
    當之處。又聲明異議人另案涉犯毒品危害防制條例案件業經
    判決有期刑徒7月確定，臺灣板橋地方法院檢察署檢察官亦
    核發99年執甲字第15765號執行指揮書，並記載：刑期起算
    日期124年7月31日，執行期滿日125年2月29日，備註欄註明
    ：「本指揮書接續99年執更緝字第180號執之1執行指揮書之
    後分別執行，合計刑期」等語，此有上開二件指揮書在卷可
    稽，顯見聲明異議人，依現行刑法第79條之1第5項規定，須
    執行本件之無期徒刑（撤銷假釋殘刑）於滿25年後，再接續
    執行毒品危害防制條例案件之有期刑徒7月。
(三)又刑法第2條第1項規定：「行為後法律有變更者，適用行為
    時之法律。但行為後之法律有利於行為人者，適用最有利於
    行為人之法律」，採「從舊從輕原則」。此就裁判而言，有
    行為時與裁判時作為比較之時間，至刑罰之執行，並無行為
    時，自應以實際刑罰之執行為基準，實際執行至法所定之期
    間有無法律變更，以決定有無新舊法比較適用。本件指揮書
    係94年2月2日修正刑法施行後換發，自應適用現行法之規定
    計算執行期間，聲明人主張應依修正前舊法規定，亦不可採
    。從而，本件指揮書內容並無誤載，聲明意旨稱其無期徒刑
    已執行完畢，及撤銷假釋執行之殘刑應適用修正前刑法，指
    摘該本件執行指揮書不當云云，顯有誤認。本件聲明異議，
    為無理由，應予駁回。
據上論斷，依刑事訴訟法第486條規定，裁定如主文。
中    華    民    國   100    年    7     月    25    日
                  刑事第十七庭  審判長法  官  王炳梁
                                      法  官  黃雅芬
                                      法  官  陳世宗
以上正本證明與原本無異。
如不服本裁定，應於收受送達後五日內向本院提出抗告狀。
                                      書記官  李佳穎
中    華    民    國   100    年    7     月    26    日